臺灣臺南地方法院臺南簡易庭民事判決
110年度南簡字第389號
原      告  謝家祺  

訴訟代理人  黃溫信律師
被      告  趙若芸即陳奕綸


上列當事人間請求返還借款事件，經本院於民國110年9月22日言
詞辯論終結，判決如下：
    主  文
被告應於民國111年8月31日給付原告新臺幣302,250元。
原告其餘之訴及假執行之聲請均駁回。
訴訟費用由被告負擔10分之7，餘由原告負擔。
    事實及理由
一、原告主張：被告自民國104年間起陸續向原告借款，原告或
    自原告所有華南銀行帳戶內提領現金，或以匯款方式將款項
    交付被告，長期以來被告向原告借款共計新臺幣（下同）43
    8,250元，經原告多次向被告催討還款，被告屢以其他事由
    搪塞，原告為催討上開借款債務，乃於108年8月27日偕同訴
    外人羅信詠與被告在臺南市○○區○○路000號統一超商內協商
    ，被告同意就所積欠之借款以45萬元（含利息）計算，並簽
    立借款約定書乙份同意於111年8月31日前將45萬元借款清償
    ，並同時簽發面額45萬元之本票1紙交付原告作為擔保，被
    告並於當日提領現金2萬元交付原告，約定自108年9月底開
    始陸續還款，惟被告嗣後仍未依約還款，並搬遷至桃園居住
    ，被告主觀上已無清償意願，難以期待被告日後會清償，故
    原告有預為請求必要，爰依消費借貸之法律關係，提起將來
    給付之訴，請求被告清償所餘之借款43萬元（45萬元-原告
    已返還之2萬元）等語。並聲明：被告應於111年8月31日給
    付原告43萬元；願供擔保請准宣告假執行。
二、被告則答辯：被告確實有簽立原告所提出之借款約定書及本
    票，惟上開借款約定書及本票係遭原告偕同訴外人脅迫被告
    所簽立，被告並未取得借款，原告所稱45萬元借款，是原告
    自己計算，並未與被告確認，原告固有匯款給被告，但都是
    原告前女友叫被告向原告所借取之款項，此亦為原告所知悉
    ，原告因聯絡不到其前女友，要求被告返還，並無理由，被
    告記得只有跟原告借款約6萬元，其餘款項是原告前女友所
    借，被告並未取得原告所述之借款等語。並聲明：原告之訴
    駁回。
三、本件經調查，兩造對下列事實不為爭執，並有原告提出之華
    南商業銀行存款往來明細暨對帳單、兩造LINE對話記錄、被
    告於108年8月27日所簽立之借款約定書、借款契約書、本票
    及臺南地方法院檢察署檢察官109年度偵字第7608號不起訴
    處分書等在卷可憑，堪信為真實：
　㈠原告於107年5月15日有傳訊息問被告「以後妳有上班會不會
    加減還我錢」被告回「要等我上班啊」等語（本院卷第35頁
    ）；108年8月23日原告與被告以LINE對話時，原告告知被告
    若再逃避，我已請律師準備處理提告，也是會找到你，要求
    被告告知住處，並約碰面，被告告知原告人在安平，..後約
    定在臺南市○○區○○路000巷0號，其後並再互傳如下之訊息：
　　被告：大哥能先讓我知道要還你的總額嘛
　　原告：438,250
　　被告：我一時沒辦法換全額，之後我要自己一個人帶兩個小
    孩，能還你的就是把每個月的補助匯過去還你而已。之後要
    等到小孩開始上課了才有辦法出去工作。才有辦法一次還你
    多點。我之前的工作也沒有薪資轉帳所以也沒辦法貸款還你
    ，所以需要時間。
　　原告：見面再討論。
　㈡原告所提出之借款約定書上被告之簽名為真正。借款約定書
    第一項記載：甲方（即原告）於108年8月27日貸與45萬元予
    乙方（即被告），並如數收訖無誤。另紙借款契約書上立借
    據人上被告之簽名亦為真正，該借款契約書載明借款金額45
    萬元錢已由甲方（即原告）當場交付收受無誤。償還期限：
    中華民國111年8月1日之前清償。下方有以書寫方式載明「
    乙方債務人108.7.27總欠款45萬元整，今日債務人已還款2
    萬元整，確定剩餘43萬元整，接下108.9月底陸續還款。
　㈢被告就上開所簽立之借款約定書及本票於108年9月6日至臺南
    市政府警察局第一分局報案係遭原告及訴外人羅信詠等人限
    制自由、恐嚇逼迫所簽立，經臺南市政府警察局第一分局調
    查後以原告及訴外人羅信詠等人涉恐嚇取財、妨害自由等嫌
    疑移送臺南地方法院檢察署偵辦後，經檢察官於109年7月16
    日以109年度偵字第7608號為不起訴處分確定（下稱系爭刑
    案偵查卷）。　　
四、本院得心證之理由：　　
  ㈠按稱消費借貸者，謂當事人一方移轉金錢或其他代替物之所
    有權於他方，而約定他方以種類、品質、數量相同之物返還
    之契約，民法第474條第1項定有明文。次按當事人主張有利
    於己之事實者，就其事實有舉證之責任，民事訴訟法第277 
    條亦有規定。又按金錢借貸契約，屬要物契約，應由貸與人
    就交付金錢之事實負舉證之責。又貸與人所提出之借據內，
    載明所借款項「收迄無訛」者，固可解為貸與人就金錢契約
    之具備要物性已盡舉證責任，惟於借用人提出反對之主張及
    相當之反證時，借用證是否具有實質之證據力，亦即其內容
    是否足以證明待證之事實仍應由法院斟酌全辯論意旨及調查
    證據之結果，判斷事實之真偽。
　㈡本件原告主張被告有向其借款438,250元，經兩造會算後，被
    告已於108年簽立系爭借款約定書、借款契約書及面額45萬
    元之本票交付原告，可證明被告確有向原告借到45萬元等語
    ，固提出被告不爭執被告所簽名之系爭借款約定書、借款契
    約書（即借據）及本票為據，惟被告抗辯上開借款約定書、
    借據及本票係遭原告及訴外人脅迫所簽立乙節，業經本院調
    取系爭刑案偵查卷核閱無誤，原告及訴外人就上開借款約定
    書、借款契約書及本票之簽立，經檢察官調查後固尚不構成
    恐嚇取財及妨害自由罪嫌，然依系爭刑案偵查卷之原告及訴
    外人羅信詠等人之調查筆錄陳述被告確係因原告偕同訴外人
    羅信詠等人持被告小孩照片要求簽立，以該簽立過程堪認被
    告心理上應受有影響，尚難以該借款約定書及借據之記載即
    認定被告已有收受原告交付之借款達45萬元，況該借款約定
    書係記載原告有於108年8月27日貸與45萬元予被告收訖，然
    該日實際上並無何交付借款之事實，自難以該借款約定書證
    明原告有交付被告45萬元借款，又依原告所述該借款約定書
    係經兩造會算之前之欠款而簽立，故借款是在之前已交付，
    然被告已否認之前有欠款達原告所主張之45萬元之事實，自
    仍應由原告舉證之前有交付借款，始能認定原告就借款契約
    之要物性盡舉證之責。原告固另主張兩造於108年8月27日前
    有以LINE通訊軟體對話如前開不爭執事實㈠所示，可見被告
    已有承認有向原告借款達438,250元，然上開金額係原告自
    己之陳述，並無被告已有承認之陳述，被告嗣後固有回覆沒
    有辦法還全額...等語，惟僅係在向原告表明被告無清償能
    力 狀況，尚難以此即認定被告已有承認兩造間有438,250元
    之借貸關係存在，仍應由原告再提出相關舉證。　
　㈢而經本院命原告補正交付借款之證據後，原告主張上開438,2
    50元借款明細乃係原告於104年7月21日至105年9月14日有依
    被告指示匯款合計289,500元至被告所指定之帳戶交付借款
    ，另於104年4月份至106年5月份有幫被告付房租、水電、購
    買相關生活物品合計148,750元（詳細明細如刑案偵查卷第4
    5頁所示），合計即為438,250元，並提出原告華南商業銀行
    存款往來明細表暨對帳單乙份為憑，經查：
　⒈被告就原告所提出之上開對帳單不爭執，並自認確實有請原
    告匯款到我中國信託帳戶（即對帳單上之0822...963帳戶）
    ，僅抗辯不知原告匯多少款項，且是被告學姐要求被告向原
    告借款，應由學姐負責清償等語，而經本院核算原告所提出
    之上開對帳單原告確實有匯款269,500元至被告所述之帳戶
    ，另再加計原告所列匯付租金之2萬元，合計為原告所主張
    之289,500元，是依原告所提出之上開對帳單資料確能證明
    原告有交付289,500元款項給被告，至被告雖抗辯上開款項
    非被告所借云云，惟依被告在刑事案件偵查中所陳：學姐有
    要求我用自己的名義去跟謝家祺借錢，借了多少我不知情，
    因為斷斷續續，總數我不知道，是匯進我當時用的帳戶等語
    （見偵查卷第36頁）觀之，被告已自陳當時係由被告以被告
    名義向原告借款，而原告亦有提出上開匯款資料，是就上開
    金額，應認是由被告向原告借款，而原告既已依被告指示匯
    款合計289,500元至被告所指定之帳戶，即已完成借貸契約
    之要物性，應認兩造間有成立上開金額之借貸關係，被告抗
    辯上開借款應屬學姐所借云云，乃屬有利被告之事實，應由
    被告提出反證證明，然被告並未提出其他舉證，其上開抗辯
    即無從採。
　⒉另原告主張104年4月份至106年5月份有幫被告付房租、水電
    、購買相關生活物品交付現金借款合計148,750元（詳細明
    細如刑案偵查卷第45頁所示），亦屬被告借款部分，為被告
    所否認，仍應由原告舉證證明，原告固提出上開明細表為憑
    ，然上開明細表是原告所自行書寫，尚難以此證明兩造就上
    開明細表所記載之內容有成立借貸關係，而經本院提示上開
    明細詢問被告，依被告所述「104年6月份的中華路房屋當時
    他前女友已跑掉，原告看我可憐，他有說要借我錢租房子，
    所以才有這筆錢，後來也有借我5,000元生活費」等語（見
    本院卷第118頁至119頁），堪認被告有承認上開明細表中所
    寫104年6月份部分中華路之租金及押金27,750元及生活費5,
    000元合計32,750元確係被告之借款，至其餘部分被告既否
    認有借貸關係存在，仍應由原告提出其他舉證，惟原告並未
    再提出其他證據證明，自難以上開明細表認定兩造間有成立
    如上開明細表金額之借貸關係。
　㈣綜上所查及原告所提出之證據資料，本院僅能認定兩造間有
    合計322,250元（即匯款部分289,500元＋32,750元）之借貸
    關係存在，是原告自得依借貸關係請求被告返還上開借款，
    而原告不爭執被告已有清償2萬元，扣除後被告應尚有清償
    借款302,250元之義務，而就清償期限原告主張被告有同意
    於111年8月31日前清償完畢，是原告依上開約定及借貸之法
    律關係，請求被告應於111年8月31日給付原告302,250元，
    洵屬有據，應予准許，逾此範圍之請求，即屬無據，應予駁
    回。
五、綜上所述，原告基於消費借貸契約關係請求被告給付如主文
    第1項所示，為有理由，應予准許。至原告逾此範圍之請求
    ，為無理由，應予駁回。又原告雖聲明願供擔保聲請宣告假
    執行，然本件原告勝訴部分係在111年8月31日始屆期，並不
    適於假執行，另敗訴部分亦失所據，是其假執行之聲請均無
    從准許，併予駁回。
六、本件事證已臻明確，兩造其餘主張、陳述或攻擊防禦方法，
    核與本院所為前開判斷結果不生影響，爰不逐一論述。
七、訴訟費用負擔之依據：民事訴訟法第79條。　
中　　華　　民　　國　　110 　年　　10 　月　 22  　日　
                  臺灣臺南地方法院臺南簡易庭
                                  法  官  童來好
上列為正本，係照原本作成。
如不服本判決，應於送達後20日內向本庭（臺南市○○路0段000號
）提出上訴狀（須按他造當事人人數附繕本）。
中　　華　　民　　國　　110 　年　　10 　　月　　22　日
                                  書記官  郭倢妮